【裁判字號】    89,訴,801
【裁判日期】    890822
【裁判案由】    違反電信法
【裁判全文】
台灣台中地方法院刑事判決                          八十九年度訴字第八一號
    公  訴  人  臺灣臺中地方法院檢察署檢察官
    被      告  丁○○
                乙○○
右列被告因違反電信法案件，經檢察官提起公訴（八十八年度偵字第一七八七三號）
，本院判決如左：
    主  文
丁○○、乙○○均無罪。
    理  由
一、公訴意旨略以：丁○○、乙○○共同意圖為自己不法之利益，為免支付中華電信
    股份有限公司之電話費，於民國八十七年九月中旬某日，在台中市某處，以有線
    方式，盜接甲○○所租用之電話線路（電話門號：０四｜0000000）後，
    基於概括之犯意，自同年月十七日起，至同年月二十九日止，連續撥打上開電話
    與他人聯繫，盜用甲○○之電信設備通信達數十次，使中華電信股份有限公司陷
    於錯誤，任由其二人免費使用該電話門號，詐得不法利益共計達新台幣（下同）
    二千餘元，因認被告丁○○、乙○○共同涉犯電信法第五十六條第一項及刑法第
    三百三十九條第二項之罪嫌。
二、按犯罪事實，應依證據認定之，無證據不得推定其犯罪事實，又不能證明被告犯
    罪者，應為無罪之諭知，刑事訴訟法第一百五十四條、第三百零一條第一項定有
    明文。再認定不利於被告之事實，須依積極證據，苟積極證據不足為不利於被告
    事實之認定時，即應為有利於被告之認定，更不必有何有利之證據。另刑事訴訟
    法上所謂認定犯罪事實之證據，係指足以認定被告確有犯罪行為之積極證據而言
    ，該項證據自須適合於被告犯罪事實之認定，始得採為斷罪資料。
三、本件公訴人認被告丁○○、乙○○涉犯上開罪嫌，無非係以：
    （一）依卷附中華電信中區分公司列印之（０四）0000000號電話八十八
          年九月份通話明細中，（０四九）七五二三六九（丁○○家中）、000
          0000000、0000000000（丁○○之兄黃世宗）、000
          000000、0000000000、（０六）0000000、（０
          四九）七五四六二三、（０四九）六一二六八八、（０四九）七六一七三
          七、0000000000、（０四九）六四六五八七（石家楨）、（０
          四九）七五二七二九（丁○○之兄）等電話係黃世宗與其親友聯絡撥打之
          電話或呼叫器號碼，而0000000000（施信吉）、000000
          0000（陳仁漢）、0000000000（陳仁漢）、000000
          0000（丁○○呼叫器）等則是乙○○所撥打之電話號碼等情，已據被
          告二人於警訊、偵查中供認無訛，核與證人石家楨（電話０四九｜六四六
          五八七）於警訊、偵查中證述之情節相符。
    （二）（０四）0000000號之電話費，每月使用平均大多在數百元左右，
          但八十七年九月間（十月份帳單）卻劇增為三千零五十三元等情，業據被
          害人甲○○於警訊、偵查中證述屬實，並有該電話八十七年二月份至十二
          月份之出帳資料（即同年一月份至十一月份電話費）附卷可稽。
    （三）被告二人自八十七年八月一日起，一起租住於台中市○○路○段四０二號
          十三樓之四，原裝設（０四）0000000號電話，同年八月份電話費
          （九月份帳單）高達六千零八十元（同年五、六、七月通話費則均為一千
          餘元），其後經出租人許擇欽於同年九月十七日停機，改申設（０四）0
          000000號等情，已據許擇欽證述無訛，且有（０四）000000
          0電話之八十七年一月至十月份出帳資料及中華電信股份有限公司南台中
          營運處函復單（有關0000000號電話）附卷可稽。此種情況，核與
          被告二人自八十七年九月十七日開始盜接使用（０四）0000000號
          電話之情節，適相吻合，為其論據。
四、訊據被告丁○○、乙○○均堅詞否認有盜接使用（０四）0000000電話之
    犯行，均辯稱：其二人自八十七年八月一日起，確有由乙○○承租而一起居住於
    台中市○○路○段四０二號十三樓之四，該址係裝設（０四）0000000號
    電話，是房東丙○○所提供的，並不知道許擇欽已於同年九月十七日停機，改申
    設（０四）0000000號電話，因丙○○並沒有來換裝電話，亦未通知已更
    換電話號碼，且自八十八年九月十七日起都沒有接到外面打來的電話，僅租到九
    月底止，其等確實沒有盜接使用（０四）0000000號電話等語，經查：
    （一）證人許擇欽於本院八十九年六月九日調查中證述：「是乙○○向我租房子
          ，我租房子給被告二人時，因被告反應說先前的電話前手房客的朋友常打
          來擾亂到他們，所以我才換電話號碼為0000000號，當時我有要告
          訴他們，但沒有聯絡上他們，後來有告訴他們的朋友，他們朋友是否告訴
          他們我不知道，詳細情形我也忘了，我換電話號碼後機子也放在原地，電
          線直接插進去就好。」等語甚詳，是被告二人前揭所辯，堪信為真實。
    （二）再查，公訴人所指被告二人所撥打之電話係自八十八年九月十七日起，始
          計費於被害人甲○○所租用（０四）0000000號之電話帳單上，而
          八十八年九月十七日適巧為出租人許擇欽申請換號之日期，此有中華電信
          股份有限公司台灣中區電信分公司南台中營運處八十九年六月三十日中信
          南服字第89C2300099號函附之「市內電話業務申請書」一紙在卷可稽，且
          換號後之電話號碼為（０四）三一九０三「一」三號，亦恰與甲○○所租
          用之電話號碼（０四）三一九０三「七」三號，僅一碼之差，即「一」與
          「七」之別，是本院認有合理之懷疑，本件可能係中華電信公司於換號作
          業程序上出現錯誤，而導致原應記於（０四）0000000號之帳單，
          誤記於甲○○所租用之（０四）0000000號之帳單上，故本院發函
          詢問中華電信股份有限公司台灣中區電信分公司南台中營運處，依本件情
          形以觀，該公司是否有作業疏失及依上揭兩號市內電話所裝設之地點，有
          無可能盜接，經中華電信股份有限公司台灣中區電信分公司南台中營運處
          南服字第89C2300099號函覆結果，換號作業係該公司施工人員僅在局端作
          芯線對應新號碼的更換而已，並未另牽電話線，又本件施工資料因已逾保
          存年限，無法查出是否有錯接狀況，但上揭兩號電話分屬不同地址，即第
          0000000號電話之裝機地址在台中市○○街七巷四號，而第000
          0000號則係裝機於台中市○○路○段四０二號十三樓之四，技術上不
          可能相戶盜接，有該函附卷可稽，是堪認被告二人確未有盜接有線電話之
          犯行。另公訴人於偵查中雖亦向中華電信公司函詢，且亦獲該公司於八十
          九年一月十四日以中信南服字第００五八號函復：「申請查詢號碼〈00
          00000〉並未申租指定轉接，故無可能跳號至0000000」，惟
          本件應係換號之作業程序發生錯誤，並非是否有指定轉接及是否跳號之問
          題，故縱該公司認無跳號之可能，亦難據此推斷被告二人即有以有線方式
          ，盜接或盜用他人之電信設備通信之犯行。
    （三）復查，被告二人既無以有線方式，盜接或盜用他人之電信設備通信之違反
          電信法第五十六條第一項之犯行，已如上述，自亦無公訴人所指涉犯刑法
          第三百三十九條第二項之詐欺得利之犯行可言。
五、此外，復查無其他積極證據，足認被告丁○○、乙○○有何其他犯行，揆諸首開
    說明，不能證明被告等犯罪，自應均為無罪之諭知。
據上論斷，應依刑事訴訟法第三百零一條第一項，判決如主文。
本案經檢察官黃俊鳴到庭執行職務。
中      華      民      國    八十九    年      八      月    二十二    日
                                台灣台中地方法院刑事第四庭
                                    審判長法  官  蕭  志  鋒
                                          法  官  卓  進  仕
                                          法  官  許  月  馨
右正本與原本無異。
如不服本判決，應於判決送達後十日內向本院提出上訴狀，上訴於台灣高等法院台中
分院( 須附繕本 )。
                                          書記官
中      華      民      國    八十九    年      八      月    二十二    日


司法院資訊處製作；財團法人民間司法改革基金會備份。
